臺灣臺北地方法院刑事判決
110年度易字第760號
公  訴  人  臺灣臺北地方檢察署檢察官
被      告  柯彥祥





上列被告因侵占遺失物案件，經檢察官聲請簡易判決處刑（110
年度偵字第8856號），本院認不宜逕以簡易判決處刑（110年度
簡字第1415號），改依通常程序審理，並判決如下：
    主  文
柯彥祥犯侵占遺失物罪，處罰金新臺幣肆仟元，如易服勞役，以
新臺幣壹仟元折算壹日。
    犯罪事實
一、柯彥祥於民國109年10月30日16時許，在臺北市○○區○○○路0
    段000號之燒臘店內，拾獲謝勝傑遺失如附表所示之物，柯
    彥祥明知如附表所示之物為他人遺失物品，竟意圖為自己不
    法之所有，予以侵占入己。
二、案經臺北市政府警察局萬華分局報請臺灣臺北地方檢察署檢
    察官偵查後聲請簡易判決處刑。
    理  由
壹、證據能力
一、按被告以外之人（包括證人、鑑定人、告訴人、被害人及共
    同被告等）於審判外之言詞或書面陳述，雖不符刑事訴訟法
    第159條之1至第159條之4之規定，而經當事人於審判程序同
    意作為證據，法院審酌該言詞陳述或書面陳述作成時之情況
    ，認為適當者，亦得為證據；當事人、代理人或辯護人於法
    院調查證據時，知有刑事訴訟法第159條第1項不得為證據之
    情形，而未於言詞辯論終結前聲明異議者，視為有前項之同
    意，同法第159條之5定有明文。立法意旨在於傳聞證據未經
    當事人之反對詰問予以核實，原則上先予排除。惟若當事人
    已放棄反對詰問權，於審判程序中表明同意該等傳聞證據可
    作為證據；或於言詞辯論終結前未聲明異議，基於尊重當事
    人對傳聞證據之處分權，及證據資料愈豐富，愈有助於真實
    發見之理念，且強化言詞辯論主義，使訴訟程序得以順暢進
    行，上開傳聞證據亦均具有證據能力。查本判決下列所引用
    之被告以外之人於審判外之供述證據資料，因檢察官、被告
    柯彥祥對本院提示之卷證，均就證據能力部分表示同意有證
    據能力，且迄至言詞辯論終結前均未再聲明異議【見110年
    度易字第760號卷（下稱易卷）第73頁、第89至91頁】，而
    本院審酌上開證據資料製作時之情況，無不當取供及證明力
    明顯過低之瑕疵，認以之作為證據應屬適當，故揆諸上開規
    定，認上開證據資料應有證據能力。
二、本判決下列認定事實所引用之非供述證據，並無證據證明係
    公務員違背法定程序取得之證據，且與本件待證事實具有自
    然之關聯性，均得作為證據。
貳、實體事項
一、認定犯罪事實所憑證據及理由
  ㈠上開犯罪事實，業據被告於警詢、偵訊、準備程序及審理中
    均坦承不諱【見110年度偵字第8856號卷（下稱偵卷）第9至
    11頁、第73至74頁，易卷第62頁、第91頁】，核與告訴人謝
    勝傑之證述大致相符（見偵卷第17至19頁，易卷第84至89頁
    ），並有臺北市政府萬華分局扣押筆錄、扣押物品目錄表、
    贓物認領保管單、指認照片、監視器錄影影像擷取照片在卷
    可稽（見偵卷第25至31頁、第35頁、第37至41頁）。是被告
    上開具任意性自白與事實相符，應堪採信。
　㈡至告訴人雖稱所遺失之物品，除如附表所示之物外，尚包括
    現金大概新臺幣（下同）2萬元、票面金額4萬4,000元之支
    票1張云云（見偵卷第17至19頁，易卷第84至89頁）。查告
    訴人於警詢中陳稱：遺失物品除如附表所示之物外，僅再提
    及現金2萬元等語（見偵卷第17至19頁）。則告訴人於遺失
    物品當下未曾提及尚有遺失支票1張，其所遺失之物品是否
    包括上開支票1張，並非無疑。且查，告訴人於審理中固證
    稱：遺失包包內大概有現金超過2萬元云云，惟其又證稱：
    我當天大約是14時遺失包包的，我身上本來就有放超過現金
    5,000元，當天去收了4家貨款，其中第2、3間有需退款，就
    收取之貨款沒有相關單據，遺失支票有賠償公司4萬4,000元
    ，但也沒有單據可以提出等語（見易卷第84至89頁）。再者
    ，告訴人係於109年10月30日14時許，遺失如附表所示之物
    ，被告係於同日16時許拾得告訴人所遺失物品，有監視器錄
    影影像擷取照片在卷可參（見偵卷第39至41頁）。可知被告
    並非於告訴人遺失如附表所示之物後，隨即拾得告訴人所遺
    失物品，且告訴人所遺失物品是否包括現金2萬元、票面金
    額4萬4,000元之支票1張，除告訴人之指述外，尚乏與事實
    相符之佐證，本院審酌行為人所侵占遺失物核與犯罪之情節
    有關，依現存客觀卷證，本諸罪疑有利被告之法理，認被告
    所侵占告訴人之遺失物應如附表所示，尚難認包括現金及支
    票，應予敘明。
　㈢綜上所述，本案事證明確，被告上開犯行洵堪認定，應予依
    法論科。
二、核被告所為，係犯刑法第337條之侵占遺失物罪。
三、爰以行為人責任為基礎，審酌被告拾得如附表所示之物，不
    思發揮公德心將物品歸還，反而為圖個人私利占為己有，所
    為顯有不該，惟審酌其犯後坦承犯行，態度尚可，並經警方
    將其所拾得侵占如附表所示之物交還告訴人，有贓物認領保
    管單在卷可稽（見偵卷第35頁），且被告雖願以金錢與告訴
    人和解，但因告訴人無和解意願，致未能談成，兼衡其犯罪
    之手段、所侵占財物數量及自述高中肄業之教育程度、從事
    市場送貨、有配偶及子女需其扶養之家庭經濟與生活情形等
    一切情狀，量處如主文所示之刑，並諭知易服勞役之折算標
    準。
四、按犯罪所得，屬於犯罪行為人者，沒收之。但有特別規定者
    ，依其規定；犯罪所得已實際合法發還被害人者，不予宣告
    沒收或追徵，刑法第38條之1第1項、第5項，分別定有明文
    。本案被告侵占告訴人遺失如附表所示之物，因已實際合法
    發還告訴人，業如前述，故依上開規定，即不予宣告沒收或
    追徵。
據上論斷，應依刑事訴訟法第299條第1項前段，刑法第337條、
第42條第3項前段，刑法施行法第1條之1第1項，判決如主文。
本案經檢察官楊石宇聲請簡易判決處刑，檢察官郭昭吟到庭執行
職務。
中　　華　　民　　國　　111 　年　　3 　　月　　30　　日
　　　　　　　　　刑事第四庭    法　官　吳明蒼
上正本證明與原本無異。 
如不服本判決應於收受送達後20日內向本院提出上訴書狀，並應
敘述具體理由；其未敘述上訴理由者，應於上訴期間屆滿後20日
內向本院補提理由書（均須按他造當事人之人數附繕本）「切勿
逕送上級法院」。告訴人或被害人如對於本判決不服者，應具備
理由請求檢察官上訴，其上訴期間之計算係以檢察官收受判決正
本之日期為準。 因疫情而遲誤不變期間，得向法院聲請回復原
狀。
　　　　　　　　　　　　　　　　書記官　陳韻宇
中　　華　　民　　國　　111 　年　　3 　　月　　31　　日
附錄本案論罪科刑法條全文：
中華民國刑法第337條
意圖為自己或第三人不法之所有，而侵占遺失物、漂流物或其他
離本人所持有之物者，處1萬5千元以下罰金。
附表：
編號 物品名稱及數量 一 汽車鑰匙貳個（特徵：三菱、福特） 二 長皮夾壹個 三 身分證貳張 四 信用卡參張（凱基、遠東、永豐銀行） 五 提款卡參張（永豐、玉山、合作金庫銀行） 六 機車鑰匙壹支 七 無線耳機壹對 八 迷彩包壹個